【裁判字號】    94,訴,803
【裁判日期】    950725
【裁判案由】    公共危險
【裁判全文】
臺灣板橋地方法院刑事判決               94年度訴字第803號
公  訴  人  臺灣板橋地方法院檢察署檢察官
被      告  乙○○原名屠建勳.
指定辯護人  本院公設辯護人丁○○
上列被告因公共危險案件，經檢察官提起公訴（94年度偵字第49
35號），本院判決如下：
    主  文
屠建勳放火燒燬自己所有如附表所示之物，致生公共危險，處有
期徒刑壹年。
    事  實
一、乙○○前曾涉犯違反家庭暴力防治法、竊盜、違反動產擔保
    交易法、違反稅捐稽徵法等案件（於本件均不構成累犯），
    其原係賃屋居住於臺北縣土城市○○路116 號17樓之7 之住
    戶，詎因細故糾紛，竟心生不滿，遂萌生放火燒燬自己所有
    物品之犯意，於民國（下同）94年3 月16日晚間至翌日凌晨
    1 時10分之間某時（起訴書誤載為「94年3 月17日凌晨1 時
    10分許」），在其上開租住處屋內客廳靠近臥室門口之地面
    上，以其打火機點燃其所有暨堆置於該處地面之紙張及衣物
    等物，使該等物品遭火勢焚燒損壞而達於不堪使用之燒燬程
    度，復在該址陽台鐵窗平台之木板上，接續以其打火機點燃
    其所有暨堆置於該木板上之紙張、塑膠類製品等物，使該等
    物品遭火勢焚燒損壞而達於不堪使用之燒燬程度，迨94年3
    月17日凌晨1 時10分許，將同棟大樓17樓層之2 座消防設備
    燈罩以棍子打破後（毀損部分未據告訴），並接續以其打火
    機點燃其所有紙捲1 捲，再持該燃燒之紙捲，點燃其所有暨
    放置在該大樓17樓電梯口前方矮木櫃上之紙盒、碗暨碗內眼
    鏡等雜物（起訴書略載為「碗裝雜物」），使該等物品遭火
    勢焚燒損壞而達於不堪使用之燒燬程度，致生公共危險，同
    時以台語自言自語稱：「要死一起死」、「BYE 、BYE 」等
    語，旋逕自返回其上開租住屋內，適有同樓層鄰居己○○及
    時發現該樓層煙霧瀰漫，並發現上開碗裝雜物內之火勢，即
    持滅火器將該火勢撲滅，始未釀成巨災。嗣經警、消人員據
    報趕至現場處理，而查悉上情。
二、案經己○○訴由臺北縣政府警察局土城分局報請臺灣板橋地
    方法院檢察署檢察官偵查起訴。
    理  由
一、訊據被告乙○○對於其點火焚燒上開物品一節，固坦承不諱
    ，惟矢口否認有放火犯行，辯稱：伊係因當時租住處屋內無
    照明設備之電源，乃點火充作照相之用，並無放火故意云云
    。惟查：本件被告放火燒燬上開物品之客觀事態，業據被告
    於警詢時、偵查查中及本院準備程序中、審理時供明在卷（
    參見偵查卷第7 至10頁、第68頁，本院94年5 月3 日準備程
    序筆錄第2 頁、本院95年7 月4 日審判筆錄第11頁），核與
    證人即上址大樓17樓住戶己○○及戊○○、負責本件火災現
    場調查工作之臺北縣政府消防局火災調查課調查員丙○○、
    負責處理上開火災現場之臺北縣政府消防局土城消防分隊隊
    員甲○○於本院審理時到庭結證之情節相符（參見本院94年
    10月4 日審判筆錄第4 至20頁、本院95年7 月4 日審判筆錄
    第4 至7 頁），並與證人己○○、戊○○、張媛（己○○之
    妻）於偵查中結證之情節相符（參見偵查卷第57至58頁、第
    73頁─被告暨其指定辯護人雖主張此部分證據方法不具有證
    據能力，惟本院認此等證據方法符合刑事訴訟法第159 條之
    1 第2 項之規定，被告暨其指定辯護人復未具體指摘其間有
    何「顯不可信之情況」，爰認均具有證據能力），且有本件
    火災現場照片影本9 幀、臺北縣政府警察局土城分局廣福派
    出所呈報單1 紙、臺北縣政府警察局重大案件通報單、臺北
    縣政府消防局94年4 月4 日北消第0940008683號函暨函附火
    災原因調查報告書1 份（含現場照片20幀）附卷足憑，堪信
    被告對於上揭客觀事態之自白，確與事實相符，而被告既係
    一智識成熟之成年人，其對於上揭紙張、衣物、塑膠製品及
    雜物等物品，均屬易燃物，且該等易燃物一遇火焚燒，將迅
    速損壞而達於不堪使用之燒燬程度等節，顯應有所認識與預
    見，詎仍逕行點火焚燒該等物品，自堪認其當時在主觀上確
    有放火燒燬該等物品之故意，殆無疑問，其空言泛稱並無放
    火犯意云云，要無足採；次被告既於公眾居住、通行之大樓
    內部電梯口走道及其自身居住之房屋內，先後放火焚燬自己
    所有物品，其放火行為顯已達於「致生公共危險」之程度，
    亦無疑問（最高法院72年度臺上第2532號判例意旨參照）；
    另公訴意旨雖認被告當時係基於放火燒燬現供人使用住宅之
    犯意，而實施上揭放火行為云云，然被告迭於警詢時、偵查
    中及本院訊問時一再堅陳其並無放火燒燬住宅之犯意等語，
    而上開各該證人及卷附火災原因調查報告書等相關卷證，均
    無法證明被告當時在主觀上確具有放火燒燬住宅之犯意，亦
    無法證明被告放火燒燬上開物品在客觀上確有延燒燒燬該址
    大樓住宅之可能，經本院依職權補充訊問證人丙○○（再遞
    由辯護人及檢察官詰問）暨依職權傳喚證人甲○○到庭訊問
    查證結果，仍無法形成本件被告放火行為在客觀確有延燒燒
    燬該址大樓住宅可能之確信（參見本院94年10月4 日審判筆
    錄第12至18頁、95年7 月4 日審判筆錄第4 至第7 頁），參
    諸證人即當時負責前往上開火災現場處理之臺北縣警察局土
    城分局廣福派出所警員邱金印於偵查中結證稱被告於本件火
    災發生時仍在火災現場來回走動等語（參見偵查卷第57頁，
    此項證據方法符合刑事訴訟法第159 條之1 第2 項之規定，
    復無何等「顯不可信之情況」，爰認具有證據能力），證人
    己○○亦於本院審理時證稱被告當時係返回自身租住處屋內
    等語（參見本院94年10月4 日審判筆錄第5 頁），證人甲○○更於本院審理時證稱被告當時一直留置於其租住處屋內等
    語（參見本院95年7 月4 日審判筆錄第5 頁），益見被告當
    時在主觀上是否確具有放火燒燬上開大樓住宅之直接故意，
    或其主觀上是否確有縱令延燒燒燬該大樓住宅亦不違反本意
    之情形，均有產生合理懷疑之餘地，實無從遽認被告係基於
    放火燒燬現供人使用住宅之犯意而實施上揭放火行為；又公
    訴意旨雖依證人己○○於偵查中之證詞認被告於放火後即離
    開現場云云，惟此部分公訴意旨顯與上述證人邱金印、己○○及甲○○於本院審理時證稱被告放火後留置於其租住處屋
    內之情節不符，本院衡酌證人邱金印等3 人於本院審理時就
    此部分情節之證述內容一致，其證明力自屬較高，爰採擇彼
    等3 人之此部分證述內容作為認定本案此部分事實之依據，
    同時認證人己○○於偵查中就此部分之證詞，尚難採為不利
    於被告認定之依據，附此敘明。綜上所述，本案事證已臻明
    確，被告犯行洵堪認定。
二、核被告所為，係犯刑法第175 條第1 項之放火燒燬他人所有
    物品罪；其先後多次放火行為，係基於同一放火犯意所為之
    各個舉動，且係在時間、場所密接之情況下所為，並持續侵
    害同一法益，應成立接續犯，僅成立單純一罪。公訴意旨雖
    未論及被告放火行為一併燒燬附表編號所示之紙盒及眼鏡
    等物，惟此部分與原起訴論罪部分，既具有實質上一罪之裁
    判上一罪關係，依審判不可分原則，乃為起訴效力所及，本
    院自得併予審究；又公訴意旨雖認上揭被告放火犯行，係涉
    犯刑法第173 條第3 項、第1 項之放火燒燬現供人使用住宅
    未遂罪名云云，惟本件並無積極、確切之事證足以證明被告
    在主觀上具有放火燒燬現供人使用住宅之直接故意或間接故
    意，亦無從證明被告所為在客觀上確有延燒燒燬上開大樓住
    宅之可能，本院實無從認定被告放火燒燬上開物品所為，成
    立何等放火燒燬現供人使用住宅未遂罪責，惟其基本社會事
    實仍屬同一，爰在同一起訴事實範圍內，變更其起訴法條。
    爰審酌被告遇細故糾紛，不思循理性途徑解決，反以放火燒
    燬自己物品之方式發洩心中怨懟，非但無濟於事，更嚴重威
    脅上開大樓全體住戶之居家安全，此外，復參酌其犯罪之手
    段、所生危害、犯罪後態度等一切情狀，量處如主文所示之
    刑，以資懲儆。
三、本件警方所查扣之打火機1 個，被告迭於偵查中及本院訊問
    時堅陳該打火機並非其所有之物，本院復查又無積極事證足
    資證明該打火機確係被告所有且係供其犯上開放火罪所用之
    物，爰不予宣告沒收；至如事實欄所載被告持以點火之打火
    機，並未扣案，復無積極事證足資證明該打火機目前仍然存
    在，爰亦不予宣告沒收，附此敘明。
據上論斷，應依刑事訴訟法第299 條第1 項前段、第300 條，刑
法第175 條第2 項，判決如主文。
本案經檢察官陳銘祥到庭執行職務。
中    華    民    國    95    年    7     月    25    日
                  刑事第六庭  審判長法  官  王屏夏
                                    法  官  彭全曄
                                    法  官  王偉光
以上正本證明與原本無異。
如不服本判決，應於判決送達後10日內向本院提出上訴狀。
                                    書記官  楊璧華
中    華    民    國    95    年    7     月    25    日
附錄本案論罪科刑法條全文：
刑法第175 條：
放火燒燬前二條以外之他人所有物，致生公共危險者，處1 年以
上7 年以下有期徒刑。
放火燒燬前二條以外之自己所有物，致生公共危險者，處3 年以
下有期徒刑。
失火燒燬前二條以外之物，致生公共危險者，處拘役或3 百元以
下罰金。
附表：如事實欄所載被告租住處屋內客廳靠近臥室門口地面上
        所堆置之其所有紙張、衣物等物。
      如事實欄所載被告租住處陽台鐵窗平台木板上所堆置之
        其所有紙張、塑膠類製品等物。
      如事實欄所載被告租住處大樓17樓電梯口前方矮木櫃上
        所放置之其所有紙盒、碗（碗內置有眼鏡等雜物）、點
        燃該雜物之紙捲1 捲。
───────以下空白─────────────────


司法院資訊處製作；財團法人民間司法改革基金會備份。
